臺灣高等法院刑事判決　　　　　　　　　　　　　九十三年度上訴字第二五七０號
　　上　訴　人
　　即　被　告　甲○○
　　選任辯護人　莊守禮　律師
右上訴人因違反廢棄物清理法案件，不服臺灣桃園地方法院九十二年度訴字第一二五
六號，中華民國九十三年六月十七日第一審判決（起訴案號：臺灣桃園地方法院檢察
署九十二年度偵字第四二四六號）提起上訴，本院判決如左：
    主  文
上訴駁回。
    事  實
一、甲○○前曾於民國（下同）八十七年間因犯竊盜案件，經臺灣桃園地方法院判處
    有期徒刑五月確定，並於八十九年六月二十七日執行完畢。猶不知悔改，明知從
    事廢棄物處理業務，應向直轄市、縣（市）主管機關或中央主管機關委託之機關
    申請核發公民營廢棄物處理機構許可文件後，始得受託從事處理廢棄物之業務，
    竟基於擅自從事廢棄物處理之犯意，未領得上開許可文件，即於九十二年二月十
    七日受不知情之地主丙○○（業經不起訴處分確定）委託，以每日新臺幣（下同
    ）八千元之代價，由甲○○在丙○○所有坐落於桃園縣楊梅鎮○○段一○○八之
    四地號土地上施作便道工程，甲○○即利用施工上開土地之便，自九十二年二月
    十八日起至九十二年二月二十日止，聯絡不知情之姓名不詳、已成年之卡車司機
    ，將自桃園縣平鎮市某不詳地點載運建物工程所拆除包含水泥塊、磚塊、鐵條、
    木類等建築廢棄物，運送至前開土地傾倒。另僱用不知情之陳金朋（業經不起訴
    處分確定）以每日七千元之代價，駕駛挖土機將前開土地上之建築廢棄物平鋪於
    同縣楊梅鎮○○段一○一二地號、一○○八之二地號、一○○八之三地號、一○○八之四地號土地上（傾倒範圍及面積如附圖桃園縣楊梅地政事務所土地複丈成
    果圖所標示之綠色區域全部）。嗣於九十二年二月二十日十六時三十分許，為桃
    園縣楊梅鎮公所清潔隊會同桃園縣警察局楊梅分局警員當場查獲。
二、案經桃園縣政府警察局楊梅分局報請臺灣桃園地方法院檢察署檢察官偵查起訴。
    理  由
一、訊據上訴人即被告甲○○固坦承未依法向主管機關申請核發廢棄物處理許可文件
    ，而僱用挖土機司機陳金朋整地之事實不諱，惟矢口否認有違反廢棄物清理法之
    犯行，並於本院審理時辯稱：伊沒有把那些建築廢棄物填在便道，便道是地主丙○○叫伊做的沒錯，但那些建築廢棄物伊並沒有叫人載到現場，伊不知道那是誰
    載來的。而陳金朋是伊叫人僱的沒錯，但伊從頭到尾並沒有都在現場，伊只是僱
    用怪手在那裡做，伊再把錢給怪手云云。
二、經查：
    (一)右揭被告招徠姓名不詳、已成年之卡車司機載運包含水泥塊、磚塊、鐵條、木
      類等建築廢棄物至前開土地傾倒，並僱用陳金朋操作挖土機協助整平施作便道
      等情，業據被告於警訊、及偵查時坦承不諱（見九十二年度偵字第四二四六號
      偵查卷第五頁以下、第四一頁背面、第六六頁以下），核與證人即現場操作挖
      土機施作陳金朋於警訊及原審審理時證稱：「建築廢棄物是甲○○僱用其他人
      駕駛車輛載運進入該址傾倒，伊只負責整理。‧‧‧該建築廢棄物有混泥土塊
      、砂石、磚塊、木條等（見九十二年度偵字第四二四六號偵查卷第一０頁至第
      一一頁）」、「九十二年二月十九日上午伊到現場要去施工，被告就叫伊把現
      場堆的水泥塊來鋪路，當天伊就鋪好了（見原審九十二年十一月二十日審判筆
      錄）」等語相符，應堪採信。而被告雖於本院審理時改辯稱：伊沒有把那些建
      築廢棄物填在便道，便道是地主丙○○叫伊做的沒錯，但那些建築廢棄物伊並
      沒有叫人載到現場，伊不知道那是誰載來的。而陳金朋是伊叫人僱的沒錯，但
      伊從頭到尾並沒有都在現場，伊只是僱用怪手在那裡做，伊再把錢給怪手云云
      （見本院九十三年十二月十三日審判程序筆錄）。然此非但與被告及證人陳金
      朋前開陳述、證詞不符，亦與被告於原審審理時先係辯稱：九十二年二月十九
      日上午約九時許伊有到現場，丙○○也在，在現場伊看到一、二部卡車在倒廢
      棄物在便道上，伊有問他，你要鋪在上面？黃就對我說：是，要鋪平作路。‧
      ‧‧十幾分鐘後伊就離開，十點多伊又再去現場，伊看到便道上的土地上有更
      多的廢棄物堆在地上，沒有卡車了，陳金朋用怪手在現場整地鋪平云云（見原
      審九十二年十一月二十日審判筆錄）不同，已足見被告飾詞之殷切，致前後辯
      述有所歧異。另執此訊之證人即地主丙○○亦堅詞否認上情，並迭次結證稱：
      伊確實沒有同意被告鋪設系爭建築廢棄物，伊有告訴被告施作便道不要違法就
      好，其他隨他處理；又被告施作時伊都沒有到現場等語（見原審卷第七０頁背
      面、第九六頁至第九七頁及本院九十三年十二月十三日審判程序筆錄），而此
      亦核與證人陳金朋於警訊中供稱：甲○○每天都到現場等語（見九十二年度偵
      字第四二四六號偵查卷第一一頁）；及另於臺灣桃園地方法院檢察署九十二年
      度偵緝字第八八四號案件九十二年十二月十八日偵查中證稱：當初是甲○○僱
      用伊施工。伊在現場時沒有看過丙○○，係今日開庭才見過等語（見原審卷第
      七七頁以下）相符，益證本案以建築廢棄物鋪設便道等工程施作，確均係由被
      告現場督工下進行無訛，是被告前開所辯，顯係卸責脫免之詞，不足採信。另
      被告選任辯護人於本院審理時雖復具狀辯護稱：被告於被查獲前一日（即二月
      十九日）至現場之時，現場已有兩部地主所叫之卡車，並已運來擬用以鋪設便
      道之土石，是時地主亦在場，被告並曾向卡車司機詢問該等土石有無問題，卡
      車司機告知可以用來鋪路，無問題，惟該等卡車司機確非被告所叫來，近日幾
      經透過多人查詢，當時檢舉人曾記下卡車司機之車號再轉給里長報警，據車號
      查詢後，證人乙○○有可能係當日載運該等土石至現場之司機之一，並據此聲
      請本院傳訊證人乙○○作證云云，然此顯與證人即桃園縣楊梅鎮上湖里里長羅
      世隆於偵查中證稱：檢舉民眾沒有跟我說記下車號一事，且再經當庭以電話聯
      繫檢舉民眾復表示他說沒有記下車號，只有看到有車子傾倒廢土等語（見九十
      二年度偵字第四二四六號偵查卷第九八頁背面至第九九頁）不符；再徵以證人
      乙○○於本院審理時係到庭證稱：（九十二年二月十八日至二十日，你有無載
      運廢土到上開一００八之四號土地上傾倒？）伊沒有倒，丁○○事先跟我聯絡
      ，問伊有無碎磚塊，伊跟丁○○約在三元宮見面，他帶卡車司機載碎磚頭到池
      塘附近倒的，伊是幫他聯絡卡車司機。（你是否知道卡車司機所載的碎磚塊從
      哪裡來的？）伊不知道云云（見本院九十三年十一月十五日審判程序筆錄），
      則被告若確係按檢舉民眾所提供當初傾倒廢土之卡車車號找尋證人，則何以本
      院傳訊之證人乙○○，卻非該卡車司機，而係居間聯絡卡車司機者？另證人乙○○一方面結證稱丁○○係聯絡問伊有無碎磚塊，進而相約在三元宮見面，一
      方面卻謂不知該卡車司機載運碎磚塊從何處而來，在在均有瑕疵可指，則此證
      言之真實性自堪疑義，亦難遽信。至被告所另聲請傳訊之證人丁○○已於九十
      三年十月底死亡，此有本院送達證書回執註記及被告九十三年十一月十七日刑
      事調查證據聲請狀陳明無訛，顯無從傳訊以續行調查，然依證人丙○○於本院
      審理時證稱：伊沒有跟丁○○約好，要鋪便道由他處理，本來伊也不認識丁○○這個人，是經由被告介紹才認識並訂約的等語，而被告當庭並未否認此情，
      並供稱丁○○是透過好幾個朋友介紹的等語（以上見本院九十三年十二月十三
      日審判程序筆錄），則證人丙○○雖於九十二年一月二十四日先與丁○○訂立
      土地承租回填整地之契約（見原審卷第一五三頁），乃再於九十二年二月十八
      日委請被告鋪設便道便利進出，惟前開契約既無要求丁○○鋪設便道之約定，
      當無此義務，否則證人丙○○當時逕請丁○○自行鋪設即可，亦無須另出錢委
      任被告施作；另被告與丁○○較為熟識，誠如前述，衡亦無透過丙○○聯絡丁○○之必要，足認被告及證人乙○○前開陳述，實屬卸責及迴護之詞，均不足
      採信。末參以地主丙○○既已將興建便道工程全部委託被告施作，則施工期間
      所需之工人、材料物品，自當由被告自行僱請、採買（尋求）為是，而無由地
      主丙○○出面聯絡卡車司機載運本案建築廢棄物傾倒之理。故舉凡上述，堪認
      被告於警、偵訊中具任意性之自白，因未及考量其訴訟上之利益，應與真實相
      符，而堪以採信。是本案乃確係被告利用受地主丙○○之委託整地施作便道之
      機會，自行聯絡卡車司機載運建築廢棄物至前開土地傾倒，均顯與地主丙○○
      無關，甚為明確。
    (二)又被告雖於原審審理時辯稱：卡車司機所傾倒之本案物品大多是水泥塊，僅含
      有少量細鋼筋，伊並不認為是廢棄物云云；而證人即桃園縣政府環保局人員吳
      榮隆、及同縣平鎮市公所清潔隊稽查員黃承年於偵查中亦一度指稱：渠等不認
      為它是廢棄物云云（見九十二年度他字第九三二號偵查卷第三一頁背面），然
      本案經警查獲時，現場便道上所鋪設之物品，非僅有水泥塊、磚塊等營建廢棄
      土，尚包含鐵條、木類等建築廢棄物，此業經證人即桃園縣楊梅鎮公所清潔隊
      員林麗珠、彭政信於偵查中、及桃園縣政府警察局楊梅分局上湖派出所所長謝
      明杰於偵查及原審審理時供證在卷（見九十二年度偵字第四二四六號偵查卷第
      六六頁以下、第一五九頁以下，原審九十二年十二月十一日審判筆錄），並有
      桃園縣楊梅鎮公所執行廢棄物清理法查核工作紀錄表、臺灣桃園地方法院檢察
      署檢察官九十二年三月二十六日勘驗筆錄暨同日勘驗照片影本（以上見九十二
      年度偵字第四二四六號偵查卷第九五頁、第一一二頁以下）、及證人謝明杰於
      原審審理時所提出之當時現場開挖照片（即第一點、第四點部分）（見原審卷
      第五三頁至第五四頁、第五六至五九頁）附卷可稽，且依證人謝明杰於原審審
      理時所證，當時以目測就可看到鋼筋、碎石、磚頭等物，核與檢察官勘驗筆錄
      上所載「1.至現場勘驗，進水池之小路上見有水泥塊、磚塊、細鐵條等物品，
      鋪於該路上，據被告甲○○、陳金朋稱係彼等所鋪設。．．．7.命甲○○挖開
      其自稱所倒土石範圍處審視，見有磚塊、銹鐵條、木板塊等物」相符，而被告
      於本院審理時所提出之第一、二幀照片，仍亦可清楚看到多處混雜之鐵條、木
      類等物，堪認其混雜數量非少。而按廢棄物清理法所稱之廢棄物，係指一般廢
      棄物及事業廢棄物，而事業廢棄物又分為有害事業廢棄物及一般事業廢棄物，
      廢棄物清理法第二條第一項定有明文；又「營建廢棄土」，如係符合內政部所
      訂頒「營建剩餘土石方處理方案」規定中所規定之適用範圍：建築工程、公共
      工程及建築物拆除工程施工所產生之剩餘泥、土、砂、石、磚、瓦、混凝土塊
      ，因行政院八十六年十二月三十一日台八十六內字第五二一○九號函示「營建
      廢棄土包括建築工程、公共工程及建築物拆除工程施工所產生之剩餘土石方、
      磚瓦、混凝土塊，為有用資源，非屬廢棄物範圍，其主管機關為內政部營建署
      」，因此營建剩餘土石方非屬廢棄物，其貯存、清除、處理應依「營建剩餘土
      石方處理方案」規定辦理，不受廢棄物清理法第二十八條或第四十一條之規範
      。然營建廢棄土，如為混雜鋼筋、木料等非屬「營建剩餘土石方處理方案」之
      適用範圍時，則應為建築廢棄物（或稱營建混合物），仍屬廢棄物，仍應受廢
      棄物清理法之規範，此有行政院環境保護署九十二年三月十七日環署廢字第○
      九二○○一五三九五號函釋在卷可參，是依證人謝明杰、林麗珠、彭政信之證
      述及卷附現場照片所示，本案查獲地點之物品既混雜水泥塊、磚塊、鐵條、木
      類等雜物，應屬一般事業廢棄物之建築廢棄物，至為灼然，是被告辯稱所傾倒
      之物品非屬廢棄物云云，殊無足採；而證人吳榮隆、黃承年率判此非廢棄物，
      亦不足為被告有利之認定。再者，依行政院環境保護署公告之「一般事業廢棄
      物再利用類別及管理方式」編號三十八營建（建築）廢棄物之第四項係規定：
      「再利用事業機構應具廢棄物分類設備及能力，可將土石方、磚、瓦、混凝土
      塊、廢金屬、廢玻璃、廢塑膠類、廢木材、竹片、廢紙屑、廢瀝青等加以分類
      （見九十二年度偵字第四二四六號偵查卷第一七一頁）」，則被告既無設備或
      能力將上開水泥塊、磚塊，與鐵條、木類等廢棄物予以分類，即不應自行處理
      該等建築廢棄物而逕鋪設於系爭便道上，事後再行主張該等建築廢棄物仍符合
      「營建剩餘土石方處理方案」之營建廢棄土，為有用資源，非屬廢棄物範圍。
      另一般事業廢棄物，不以具毒性、危險性，其濃度或數量足以影響人體健康或
      污染環境為必要，此觀廢棄物清理法第二條規定甚明，然此一般事業廢棄物之
      清理，仍應依同法第四十一條第一項規定辦理，違反者即應依同法第四十六條
      第一項第四款處斷，故被告選任辯護人辯稱：本案應無影響環境及危害國民健
      康之可能，被告所為未達刑事不法之程度云云，於法容有誤解。
    (三)公訴意旨另認被告為施作便道工程而傾倒建築廢棄物之範圍尚包括桃園縣楊梅
      鎮○○段一○一二地號、一○○八之二地號、一○○八之三地號、一○○八之
      四地號土地上，如附圖桃園縣楊梅地政事務所土地複丈成果圖所標示紅色區域
      部分云云。惟被告於原審審理時堅詞否認有於如附圖所示紅色區域範圍內傾倒
      廢棄物之行為，並供稱其工程範圍係便道部分（見原審卷第二一頁至第二二頁
      ），此核與證人丙○○於原審審理時證稱：「（提示偵卷附測量成果圖，綠色
      是不是便道？）是的（見原審卷第九五頁）」等語相符，並有工程委任書一紙
      附卷可稽（見九十二年度偵字第四二四六號卷第六０頁背面）。另參以證人謝
      明杰於原審審理時係證稱：本件建築廢棄物是鋪設於如附圖所標示之綠色區域
      範圍，而紅色區域範圍之表面是泥土，看不出有無含廢棄物等語明確（見原審
      九十二年十二月十一日審判筆錄），足見本件被告因施作便道而傾倒建築廢棄
      物之範圍應僅在如附圖所標示綠色區域範圍，尚不及於附圖之紅色區域部分，
      是被告此部分辯解，應與事實相符，堪以採信，是本院認定被告行為之範圍為
      前述附圖之綠色部分，附此敘明。
    綜上所述，被告及其選任辯護人前開所辯，均係圖卸罪責之詞，委不足採。本件
    事證明確，被告犯行堪以認定，應依法論科。
三、按依「事業廢棄物貯存清除處理方法及設施標準」第二條第一款至第四款規定，
    「貯存」係指事業廢棄物於清除、處理前，放置於特定地點或貯存容器、設施內
    之行為；「清除」係指事業廢棄物之收集、運輸行為；而「處理」係指：中間
    處理：指事業廢棄物在最終處置前，以物理、化學、生物、熱處理或其他處理方
    法，改變其物理、化學、生物特性或成分，達成分離、減積、去毒、固化或安定
    之行為；最終處置：指衛生掩埋、封閉掩埋、安定掩埋或海洋棄置事業廢棄物
    之行為；再利用：指事業機構產生之事業廢棄物自行、販賣、轉讓或委託做為
    原料、材料、燃料、填土或其他經中央主管機關及目的事業主管機關認定之用途
    行為，並應符合本標準規定者而言。是以被告未依規定向主管機關申請領有廢棄
    物處理許可證或核備文件，即聯絡姓名不詳、已成年之卡車司機載運建築廢棄物
    前來傾倒，並雇用挖土機司機陳金朋將廢棄物予以推平、施作便道。故核被告所
    為，係違反廢棄物清理法第四十六條第一項第四款前段之未依規定領有廢棄物處
    理許可文件，從事廢棄物處理罪。又被告係利用不知情之姓名不詳、已成年之卡
    車司機及不知情之挖土機司機陳金朋等人實施犯罪，為間接正犯。公訴意旨雖認
    被告與姓名不詳、已成年之卡車司機間為共同正犯關係，然本院稽核卷證，並無
    積極證據足以證明該卡車司機或於載運本案廢棄物傾倒時，即知悉被告實際上未
    領得從事廢棄物處理許可文件，並與之有犯意聯絡及行為分擔，是被告與該姓名
    不詳、已成年之卡車司機間，尚難認定有共同正犯之關係。另公訴意旨又認被告
    先後多次違反廢棄物清理法之犯行，時間緊接，犯罪構成要件相同，顯係基於概
    括犯意反覆為之，應依刑法第五十六條規定處斷，然被告所犯上開罪名，觀諸廢
    棄物清理法第四十一條第一項之規定，本係以經營廢棄物之清除或處理業務為其
    要件，則其罪質本具有反覆實施同一行為之特性，故被告自九十二年二月十八日
    起至九十二年二月二十日止之多次行為，應包括於一個從事廢棄物清除業務行為
    之概念中，自應僅成立一罪，尚無刑法第五十六條連續犯規定之適用，併予敘明
    。末查，被告有事實欄所載之犯罪科刑及執行情形，此有本院被告全國前案紀錄
    表存卷可按，其受有期徒刑之執行完畢後五年以內再犯本件有期徒刑以上之罪，
    係屬累犯，應依法加重其刑。
四、原審以被告犯罪事證明確，適用廢棄物清理法第四十六條第一項第四款前段，刑
    法第十一條前段、第四十七條之規定，並審酌被告素行不佳，此有本院被告全國
    前案紀錄表附卷可稽，其於未領有廢棄物處理許可文件，即從事廢棄物之處理，
    且犯後猶一再飾詞卸責，並無悔意及其犯罪之動機、目的、手段、所傾倒廢棄物
    種類、面積等一切情狀，量處被告有期徒刑一年二月。其認事用法，俱無違誤，
    量刑亦屬適當。被告上訴意旨仍執前詞否認犯罪，為無理由，應予駁回。
據上論斷，應依刑事訴訟法第三百六十八條，判決如主文。
本案經檢察官劉斐玲到庭執行職務。
中　　　華　　　民　　　國　　九十三　　年　　 十二 　　月　　二十七　　日
                              臺灣高等法院刑事第十五庭
                                  審判長法  官  房  阿  生
                                        法  官  蔡  光  治
                                        法  官  雷  元  結
右正本證明與原本無異。
如不服本判決，應於收受送達後十日內向本院提出上訴書狀，其未敘述上訴之理由者
並得於提起上訴後十日內向本院補提理由書（均須按他造當事人之人數附繕本）。
                                        書記官  李  家  敏
中　　　華　　　民　　　國　　九十三　　年　　 十二 　　月　　二十八　　日
附錄：本判決論罪科刑法條全文
廢棄物清理法第四十六條
有下列情形之一者，處一年以上五年以下有期徒刑，得併科新臺幣三百萬元以下罰金
：
一  任意棄置有害事業廢棄物。
二  事業負責人或相關人員未依本法規定之方式貯存、清除、處理或再利用廢棄物，
    致污染環境。
三  未經主管機關許可，提供土地回填、堆置廢棄物。
四  未依第四十一條第一項規定領有廢棄物清除、處理許可文件，從事廢棄物貯存、
    清除、處理，或未依廢棄物清除、處理許可文件內容貯存、清除、處理廢棄物。
五  執行機關之人員委託未取得許可文件之業者，清除、處理一般廢棄物者；或明知
    受託人非法清除、處理而仍委託。
六  公民營廢棄物處理機構負責人或相關人員、或執行機關之人員未處理廢棄物，開
    具虛偽證明。
無許可文件，以經營廢棄物清除、處理為常業者，處三年以上十年以下有期徒刑，得
併科新臺幣九百萬元以下罰金。
